【裁判字號】    89,易緝,139
【裁判日期】    900313
【裁判案由】    詐欺
【裁判全文】
臺灣臺南地方法院刑事判決                        八十九年度易緝字第一三九號
    公  訴  人  臺灣台南地方法院檢察署檢察官
    被      告  戊○○
右列被告因詐欺案件，經檢察官提起公訴（八十四年度偵字第一○七九七號、八十五
年度偵字第六二五六號），本院判決如左：
    主  文
戊○○連續意圖為自己不法之所有，以詐術使人將本人之物交付，處有期徒刑陸月，
如易科罰金以佰元折算壹日。
    事  實
一、戊○○明知其經濟情形不佳，自民國（以下同）八十三年九月間起業已陷於周轉
    不靈，其個人名義支票業於八十四年四月七日遭往來銀行拒絕往來。仍基於意圖
    為自己不法所有之概括犯意，先於民國八十四年年初在台中大墩六街二三四巷七
    之一號，向乙○○、丙○○母女佯稱生意週轉所需，分別調借新台幣（下同）二
    十萬元及三十五萬元，並開立如附表編號一之支票一紙為憑，使乙○○母女某信
    以為真如數交付現款五十五萬元。復於八十四年八月間，在臺南縣永康市○○街
    一五四巷九號甲○○○住處，持如附表編號二所示之支票向甲○○○調借同額現
    款一百萬元。詎屆期後支票復不獲兌現，亦逃匿無蹤，始知受騙。戊○○於審理
    中逃匿，經本院於八十五年十月二十八日日以南院刑緝字第八二五號發佈通緝，
    後於八十九年十月九日二十三時五十分許，在臺北市○○路○段三一號前為警緝
    獲歸案。
二、案經乙○○訴由臺灣臺中地方法院檢察署呈請臺灣高等法院檢察署核轉台灣台南
    地方法院檢察署檢察官偵查起訴。
    理  由
一、訊據被告固坦承曾向被害人借款，惟否認有何詐欺之犯行，辯稱：「是與朋友合
    夥做生意，遭朋友倒帳。只向丙○○借款二十萬元，但未向乙○○借款。至甲○○○只向她借五十萬元」云云。惟查：右揭事實業據被害人指述歷歷，並有如附
    表所示之支票影本及退票理由單各一紙附卷可憑，足認被告確曾向被害人等借用
    上開之金額。此外，被告個人支票自八十四年四月七日已經往來銀行公告拒絕往
    來，有台中市票據交換所八十九年十月三十日中市票交乙字第八九一六七二號函
    一份在卷可稽。被告明知伊個人經濟情形在拒絕往來以前已經周轉不靈，乃於八
    十三年九月十二日向丁○○借用其名義之支票開立使用，據以使用向被害人調借
    款項周轉，足認被告在八十三年九月間，其經濟情形業已陷於周轉不靈。另查，
    被告使用丁○○名義之支票，亦在八十四年九月二十三日遭拒絕往來，亦有保證
    責任臺南市第四信用合作社八十四年十月二十四日南四信字第一二三五號函一份
    附於偵查卷內可考。被告自八十三年九間向丁○○借用支票使用起，至八十四年
    九月二十三日遭拒往為止，經濟情形顯然沒有改善。因為被告以丁○○名義簽發
    之支票，至發票日屆至，仍要求被害人丙○○代墊。向甲○○○調款之利息，也
    要求被害人丙○○代墊，此有乙○○告訴狀及所附收據影本可佐。被告明知其經
    濟不佳，日日借新還舊，終有一日周轉不靈，再無清償能力。仍向被害人借款，
    顯有不法所有之意圖。其隱藏個人之經濟情形，向被害人謊稱借款將用於「與他
    人合夥買賣土地」、「做茶葉生意」、「投資酒店」云云，在本院則供稱：「拿
    給秀蘭做生意」、「在臺北投資做裝飾品生意」、「投資香水生意」云云，致足
    使被害人陷於錯誤。被告上開所辯顯係臨訟卸責之詞，不足採信。事證明確，被
    告犯行洵堪認定。
二、核被告意圖為自己不法之所有，以詐術使人將本人之物交付，所為係犯刑法第三
    百三十九條第一項之罪。核被告所為數行為，時間緊接，所犯罪名相同，顯係出
    於概括之犯意為之，為連續犯，爰依刑法第五十六條之規定以一罪論，並加重其
    刑。爰審酌被告犯罪之動機、目的、手段，犯罪時所受之刺激及其品性、生活狀
    況、智識程度、犯罪所生之損害，及犯罪後態度等一切情狀，量處如主文所示之
    刑，並諭知易科罰金折算標準。
三、公訴意旨另認：被告於八十三年九月間在臺南市以其做生意需用票為由，要求以
    丁○○名義申請支票使用，丁○○不疑有他，與其前往臺南市第四信用合作社開
    設０五九一四─四０號支票存款戶領用支票使用，嗣遭被告任令支票退票，丁○○始知受騙，因認被告此一部分亦涉有詐欺罪嫌。惟查：被告申請以丁○○名義
    之支票使用，均係經由丁○○同意，被告並曾向丁○○坦承是有困難，要借其名
    義去申請支票使用。丁○○因認與被告為乾姊弟之關係，所以才同意借用等情，
    業據被告及被害人丁○○供陳在卷可按。故被害人明知被告之經濟情形不佳，願
    意出借係因感情之使然，並非被告施用詐欺所致。公訴人亦認被告此一部分涉犯
    詐欺，尚無證據足資證明。惟公訴人認此一部分與已起訴部分有連續犯裁判上一
    罪之關係，依審判不可分原則，爰不另為此一部分無罪之諭知，併此敘明。
據上論斷，應依刑事訴訟法第二百九十九條第一項前段，刑法第五十六條、第三百三
十九條第一項、第四十一條第一項前段，罰金罰鍰提高標準條例第一條前段、第二條
，判決如主文。
本案經檢察官陳明進到庭執行職務。
中      華      民      國      九十      年      三      月    十三    日
                              臺灣臺南地方法院刑事第三庭
                                      法  官  林  英  志
右正本證明與原本無異
如不服本判決應於送達後十日內向本院提出上訴狀
                                      書記官  謝  國  欽
中      華      民      國      九十      年      三      月    十三    日
附錄本案論罪科刑法條全文：
刑法第三百三十九條第一項：
意圖為自己或第三人不法之所有，以詐術使人將本人或第三人之物交付者，處五年以
下有期徒刑、拘役或科或併科一千元以下罰金。
附表：
┌──┬────┬───┬───────┬────┬───────────┐
│編號│票  號  │發票人│面額（新台幣）│發票日  │ 付款人               │
├──┼────┼───┼───────┼────┼───────────┤
│一  │0000000 │丁○○│八十萬元      │84/12/22│ 臺南市第四信用合作社 │
├──┼────┼───┼───────┼────┼───────────┤
│二  │0000000 │同右  │一百萬元      │84/08/30│ 同右                 │
└──┴────┴───┴───────┴────┴───────────┘


司法院資訊處製作；財團法人民間司法改革基金會備份。
